【裁判字號】    90,訴,541
【裁判日期】    900830
【裁判案由】    違反槍砲彈藥刀械管制條例
【裁判全文】
臺灣屏東地方法院刑事判決                            九十年度訴字第五四一號
    公  訴  人  臺灣屏東地方法院檢察署檢察官
    被      告  甲○○
    選任辯護人  楊水柱
右被告因違反槍砲彈藥刀械管制條例案件，經檢察官提起公訴（九十年度偵字第二二
四五號），本院判決如左：
    主  文
甲○○未經許可，持有可發射子彈具有殺傷力之改造玩具手槍，處有期徒刑壹年肆月
，併科罰金新台幣拾萬元，罰金如易服勞役，以銀元參佰元即新台幣玖佰元折算壹日
，緩刑伍年，緩刑期間併付保護管束。
可發射子彈之改造玩具手槍壹把、子彈伍顆（連同彈匣壹個）均沒收。
    事  實
甲○○於民國（下同）九十年二月初，因好奇而在高雄市六合夜市處，以新台幣（下
同）一萬元之價格，購得用玩具手槍改造而成具殺傷力之改造手槍一支、制式子彈一
顆、土造子彈六顆，其中一顆土造子彈業於同年二月中旬在屏東縣春日鄉古華村山區
試射，並於同年四月四日凌晨二時許，因前往同縣枋寮鄉○○○路三八五號莊繼輝（
另經檢察官為不起訴處分）住處寄宿，而將前揭槍枝與子彈裝在手提袋內，攜帶至莊
繼輝前揭住處，嗣為警於同年四月四日下午二時許，持檢察官所核發之搜索票，前往
莊繼輝前揭住處搜索時，當場查獲，並扣得該改造手槍、改造子彈五顆（其中一顆已
於鑑定時試射而已無殺傷力）、制式子彈一顆。案經屏東縣警察局屏東分局報告臺灣
屏東地方法院檢察署檢察官偵查起訴。
    理  由
一、被告甲○○於前開時、地未經許可持有可發射子彈具有殺傷力之手槍、子彈之事
    實，業據被告於警、偵訊及本院審理時供承不諱，核與證人莊繼輝、李燕紀於警
    訊及偵查中所述情節相符，而前揭扣案之手槍、子彈等物經送請內政部警政署刑
    事警察局鑑定結果，認該改造手槍係仿ＢＥＲＥＴＴＡ廠半自動手槍而製造，機
    械性良好，認具有殺傷力；另改造子彈五顆，認係玩具槍用金屬彈殼，加裝圓錐
    土造金屬彈頭而製造，認均具有殺傷力；該制式子彈一顆，亦具有殺傷力，有該
    局九十年四月十九日刑鑑字第五０六四一號鑑驗通知書一份附卷可証，此外並有
    扣案槍支及子彈（含彈匣）之照片可稽，本件事證明確，被告犯行堪足認定。
二、核被告甲○○所為，係犯槍砲彈藥刀械管制條例第十一條第四項及第十二條第四
    項之罪，其同時持有改造玩具手槍及子彈係一行為觸犯二罪名，為想像競合犯，
    應依刑法第五十五條規定從一重之持有改造手槍罪處斷；至起訴書中證據並所犯
    法條欄內，論述被告所為並涉犯同法第十一條第四項之持有槍砲主要零件一節，
    經查起訴書之事實欄並未敘及被告持有何槍砲之主要組成零件，故此部分論罪應
    屬誤載，爰不另為無罪之諭知，附此說明。爰審酌被告並無前科，此有其前科表
    為憑，素行非劣、犯罪動機、目的、手段、擁槍自重，危害社會治安、犯罪坦承
    犯行等一切情狀，量處如主文所示之刑，罰金部分併諭知易服勞役之折算標準。
    至於扣案之改造玩具手槍一把（含彈匣一個）、子彈五顆（其中一顆已於鑑定時
    因試射而失去殺傷力，無法認為違禁物，並無沒收之必要）均係違禁物，應依法
    宣告沒收。被告前未曾受刑之宣告，此有台灣高等法院被告全國前案紀錄表為憑
    ，其因一時好奇而購買持有上述槍彈，已如前述，於本案偵查及審理中均坦承犯
    行，並表悔意，本院因其所受之刑宣告以暫不執行為當，爰併為緩刑之宣告，以
    啟自新；且本院認有必要，併行宣告被告於緩刑期間付保護管束，以矯正其行為
    與法治觀念。
三、另按，槍砲彈藥刀械管制條例第十九條第一項雖規定犯第十一條非法持有改造手
    槍之罪，經判處有期徒刑者，應於刑之執行完畢或赦免後，令入勞動場所強制工
    作，其期間為三年，惟大法官會議於八十七年十二月十八日作成釋字第四七一號
    解釋，認為不問行為人有無必要，一律宣付強制工作三年，不合憲法第二十三條
    所定之比例原則，應自該解釋公佈之日起不予適用，是以，犯槍砲彈藥刀械管制
    條例第十九條所列各罪，仍須依個案情節，符合比例原則才能宣告保安處分，至
    不符合比例原則而應宣告保安處分者，則仍應由法院審酌刑法第九十條第一項規
    定之要件，依職權決定是否予以宣告三年以下強制工作處分。本院查，被告持有
    扣案之改造手槍一把，其情節較一般持有大量或火力強大槍彈之情節，顯然較輕
    ，且無證據足認被告持有該手槍期間曾使用該手槍犯罪，故本院審酌其無故持有
    改造手槍之情節，認為尚無庸予以強制工作以資矯正，爰依大法官會議第四七一
    號解釋意旨，認為不宜宣告強制工作，併予敘明。
據上論斷，應依刑事訴訟法第二百九十九條第一項前段、槍砲彈藥刀械管制條例第十
一條第四項、第十二條第四項、刑法第十一條前段、第五十五條、第四十二條第二項
、第七十四條第一款、第九十三條第一項、第三十八條第一項第一款，罰金罰鍰提高
標準條例第二條，現行法規所定貨幣單位折算新台幣條例第二條，判決如主文。
本案經檢察官林吉泉到庭執行職務。
中      華      民      國      九十      年      八    月    三十    日
                                      臺灣屏東地方法院刑事第二庭
                                          法  官    莊鎮遠
右判決正本證明與原本無異。
對於本判決如有不服應於收受送達後十日內向本院提出上訴書狀上訴於台灣高等法院
高雄分院並按他造當事人之人數附具繕本。
                                          書記官    魏慧夷
中    華    民    國     九十      年      九      月       三      日
附錄本案論罪科刑法條全文
槍砲彈藥刀械管制條例第十一條第四項：
未經許可，持有、寄藏或意圖販賣而陳列第一項所列各式槍砲者，處一年以上七年以
下有期徒刑，併科新台幣七百萬元以下罰金。
槍砲彈藥刀械管制條例第十二條第四項：未經許可持有、寄藏或意圖販賣而陳列子彈
者，處五年以下有期徒刑，併科新台幣三百萬元以下罰金。


司法院資訊處製作；財團法人民間司法改革基金會備份。
